臺灣新竹地方法院交通事件裁定　　　　　96年度交聲字第90號
原處分機關　交通部公路總局新竹區監理所
異　議　人　林祺境
即受處分人
上列異議人即受處分人因違反道路交通管理處罰條例案件，對於
交通部公路總局新竹區監理所民國96年1月4日竹監營字第裁50-E
00000000號違反道路交通管理事件裁決處分聲明異議，本院裁定
如下：
    主  文
異議駁回。
    理  由
一、按受處分人，不服主管機關所為之處分，得於接到裁決書之
    翌日起20日內，向管轄地方法院聲明異議；又交通法庭認為
    聲明異議無理由者，應以裁定駁回之，道路交通管理處罰條
    例第87條第1 項、道路交通案件處理辦法第19條分別定有明
    文。
二、按機慢車兩段式左轉標誌應設於實施機慢車兩段式左轉路口
    附近顯明之處，並配合劃設機慢車左轉待轉區標線，用以告
    示左轉機器腳踏車或慢車駕駛人應遵照號誌指示，在號誌顯
    示允許直行時先行駛至右前方路口之左轉待轉區等待左轉，
    俟該方向號誌顯示允許直行後，再行續駛，以兩段方式完成
    左轉；又機慢車左轉待轉區線，用以指示機器腳踏車或慢車
    駕駛人分段行駛，視需要設於號誌管制之交岔路口，本標線
    線型為白色長方形，線寬15公分，劃設於停止線前方，設有
    枕木紋行人穿越道者，劃設於枕木紋行人穿越道前方，道路
    交通標誌標線號誌設置規則第65條、第191條分別定有明文
    。而汽車駕駛人轉彎時，不依標誌、標線、號誌指示者，處
    新臺幣（下同）6百元以上1千8百元以下罰鍰，並記違規點
    數1點，道路交通管理處罰條例第48條第1項第2款、第63條
    第1項第1款亦有明文。且道路交通安全規則第2條第1項第1
    款及道路交通管理處罰條例第3條第8款均明文規定該等有關
    道路交通管理法規所指之「汽車」均包含「機器腳踏車」。
三、本件原處分機關交通部公路總局新竹區監理所，以異議人甲
    ○○騎乘車牌號碼DOZ─229號輕型機車，於95年8月19日下
    午5時22分許，行經新竹縣竹北市○○路與中華路路口時，
    因未依機慢車兩段式左轉標誌指示違規左轉行駛，為新竹縣
    警察局交通隊員警當場攔停舉發，並填掣竹縣警交字第E000
    00000號舉發違反道路交通管理事件通知單。嗣異議人未於
    應到案日期（95年9月3日）內至原處分機關接受裁罰，乃由
    原處分機關於96年1月4日以異議人違反道路交通管理處罰條
    例第48條第1項第2款，汽車駕駛人轉彎時不依號誌、標線號
    誌指示之規定為由，裁處異議人罰鍰1800元，並記違規點數
    1 點。異議人不服於96年1 月23日向原處分機關提出陳述，
    由原處分機關函請原舉發單位調查結果，仍認其有前揭違規
    行為。
四、聲明異議意旨略以：異議人係於綠燈左轉中華路，且異議人
    非汽車駕駛人，係機器腳踏車駕駛人，無道路交通管理處罰
    條例第48條第1項第2款規定適用，又原處分機關係以異議人
    逾期繳納而加倍處罰，亦不符合行政裁量之原則，爰聲請撤
    銷原裁決處分等語。
五、經查：
（一）本件異議人林祺境騎乘車牌號碼DOZ─229號輕型機車於95
      年8月19日下午5時22分許，行經新竹縣竹北市○○路與中
      華路路口時，因未依機慢車兩段式左轉標誌指示違規左轉
      行駛，為新竹縣警察局交通隊員警當場攔停舉發，並填掣
      竹縣警交字第E00000000號舉發違反道路交通管理事件通
      知單移送原處分機關處理在案，異議人未於應到案日期（
      95年9月3日）內至原處分機關接受裁罰，乃由原處分機關
      於96年1月4日以異議人違反道路交通管理處罰條例第48條
      第1項第2款，汽車駕駛人轉彎時不依號誌、標線號誌指示
      之規定為由，裁處異議人罰鍰1800元，並記違規點數1 點
      ，異議人於96年1 月9 日收受上開違反道路交通管理事件
      裁決書（參本院卷第13頁）後，乃於96年1 月23日提出載
      有對其遭舉發違規事實提出異議之陳述單書1 份，雖其文
      書名稱用語為「陳述單」，且與道路交通案件處理辦法第
      13條所定聲明異議應以司法狀紙之規定及用語不盡相符，
      然其係表示對原處分機關所為之處罰不服而提出異議，應
      屬明確，是本件聲明異議應認確係於法定期間內提起，經
      原處分機關函請原舉發單位調查結果，仍認其有前揭違規
      行為，異議人仍不服，復於96年3 月16日再以司法狀紙補
      提異議理由，其前未以司法狀紙聲明異議之程序上之瑕疵
      ，亦因該次之補正而治癒，合先敘明。
（二）本件異議人亦於異議狀中自承於上揭時間，騎乘車牌號碼
      DOZ─229號輕型機車，行經新竹縣竹北市○○路與中華路
      路口，於綠燈亮起時即左轉中華路，為警攔檢舉發之事實
      。而新竹縣竹北市○○路口設有機車兩段左轉標誌及待轉
      區，本件異議人於上開時間騎乘上開車牌號碼之輕型機車
      ，在上開路口未依規定兩段左轉行駛，經新竹縣警察局員
      警發現而攔停告發之事實，有新竹縣警察局96年2月13日
      竹縣警交字第0963002495號函在卷可稽。又異議人經舉發
      未依兩段式左轉後，亦當場簽名確認，有新竹縣警察局竹
      縣警交字第E00000000號舉發違反道路交通管理事件通知
      單移送聯在卷足佐，是異議人確有在設有機慢車兩段式左
      轉標誌之路口，汽車駕駛人轉彎時，不依標誌、標線、號
      誌指示之違規行為，堪已認定。
（三）異議人雖辯稱其非汽車駕駛人，係機器腳踏車駕駛人，無
      道路交通管理處罰條例第48條第1項第2款規定適用云云，
      然道路交通安全規則第2條第1項第1款及道路交通管理處
      罰條例第3條第8款均明文規定該等有關道路交通管理法規
      所指之「汽車」均包含「機器腳踏車」，已如前述，異議
      人顯係誤解道路交通管理處罰條例第48條第1項第2款規定
      之法律意涵，委無足採。
（四）至異議人辯稱原處分機關以其逾期繳納而加倍處罰，不符
      合行政裁量之原則等語，惟依違反道路交通管理事件統一
      裁罰基準表之規定，於違反道路交通管理處罰條例第48條
      第1項第2款規定，而逾越應到案期限60日以上，繳納罰鍰
      或逕行裁決處罰者，處罰鍰1800元。異議人於收受舉發違
      反道路交通管理事件通知單後、原處分機關裁決前並未自
      行繳納罰鍰，原處分機關遂於已逾應到案日期（95年9 月
      3 日）60日後之96年1 月4 日逕行裁決處罰，其行政行為
      符合法令之規定，亦在其裁量權限之內，並無何違法或不
      當之處，異議人所辯，不足採認。
六、綜上所述，本件異議人確有汽車駕駛人轉彎時，不依標誌、
    標線、號誌指示之違規行為，原處分機關就此部分違規行為
    ，依道路交通管理處罰條例第48條第1項第2款、第63第第1
    項第1款及違反道路交通管理事件統一裁罰基準及處理細則
    之規定，裁處罰鍰1800元，並記違規點數1點，核無不當。
    本件異議為無理由，應予駁回。
七、據上論斷，應依道路交通案件處理辦法第19條，裁定如主文
    。
中　　華　　民　　國　　96　　年　　7　   月    30  　日
                  交通法庭    法　官  李毓華
以上正本證明與原本無異。
如不服本裁定，應於裁定送達後5 日內向本院提出抗告狀。
中　　華　　民　　國　　96　　年　　7 　　月　　30　　日
                              書記官  陳美利
